【裁判字號】    90,交上訴,657
【裁判日期】    900612
【裁判案由】    過失致死
【裁判全文】
臺灣高等法院臺南分院刑事判決              九十年度交上訴字第六五七號    ｇ
      上  訴  人  臺灣雲林地方法院檢察署檢察官
      被      告  乙  ○  ○
      選任辯護人  張  雯  峰  律師
右上訴人因被告過失致死案件，不服臺灣雲林地方法院八十九年度交易字第二六六號
中華民國九十年三月二日第一審判決（起訴案號：臺灣雲林地方法院檢察署八十九年
度偵字第二七六六號），提起上訴，本院判決如左：
      主      文
上訴駁回。
      事      實
乙○○係綠野行貿易有限公司（下稱綠野行公司）之業務員，平日以駕駛該公司所有
之車牌Ｃ四─二八一六號箱型車運送貨物為業，為從事駕駛業務之人，於民國（下同
）八十九年一月二十七日下午六時十分許，無駕駛執照而駕駛該箱型車送貨完畢欲回
公司，沿雲林縣斗南鎮○○路由斗南往嘉義方向行駛，行經雲林縣斗南鎮○○路三段
與豐田路有號誌交岔路口時，原應注意車前狀況，並隨時採取必要之安全措施，以保
行車安全，且依當時天候為陰天、夜間有照明、路面乾燥、無缺陷、無障礙物、視距
良好及號誌正常，亦無不能注意之情事，詎其竟疏未注意車前狀況，適有楊淑如騎乘
車牌ＺＵＣ－六一二號輕機車，沿該延平路自對向車道由嘉義往斗南方向駛來，行經
該交岔路口欲左轉豐田路往大埤方向行駛，亦疏未注意左轉彎車應讓直行車先行，即
驟然左轉，致其閃煞不及，所駕駛之箱型車左前方大燈處，撞擊楊淑如所騎機車之右
前方，楊淑如因而人車倒地，受有頭部外傷、股骨脛骨骨折等傷害，並引發顱內出血
，於送醫途中不治死亡，其則於肇事後犯罪未被發覺前，即向至現場處理之警員甲○
○自首，並進而接受裁判。案經楊淑如之父丙○○訴由雲林縣警察局斗南分局報請臺
灣雲林地方法院檢察署檢察官及由該署檢察官相驗後自動簽分偵查起訴。
      理      由
一、訊據被告乙○○坦承右揭業務過失肇事致被害人楊淑如死亡之事實，核與告訴人
    丙○○在原審偵審中指訴被害人楊淑如係因本件車禍死亡，及證人即案發後至現
    場處理之警員甲○○在原審結證兩車碰撞之情節相符，並有現場照片六張、及道
    路交通事故調查報告表乙紙，附於相驗卷足稽。且被害人楊淑如確因本件車禍死
    亡，亦經檢察官督同檢驗員相驗屍體屬實，填有勘驗筆錄、驗斷書、及相驗屍體
    證明書等件，附於相驗卷為憑。按汽車行駛時，駕駛人應注意車前狀況，並隨時
    採取必要之安全措施，道路交通安全規則第九十四條第三項定有明文。被告為汽
    車駕駛人，自應注意遵行該交通安全規則，小心謹慎駕駛，且依上開道路交通事
    故調查報告表所載，當時天候為陰天、夜間有照明、路面乾燥、無缺陷、無障礙
    物、視距良好、及號誌正常，亦無不能注意之情事，乃其竟疏未注意車前狀況，
    肇致本件車禍，其過失之咎委難辭卸。又本件肇事責任，經送臺灣省車輛行車事
    故覆議鑑定委員會鑑定結果，亦認「楊淑如夜晚駕駛輕機車，行經行車管制號誌
    交岔路口，左轉彎車未讓直行車先行，為肇事主因。乙○○夜晚無照駕駛自小客
    貨車，行經行車管制號誌交岔路口，未注意車前狀況，為肇事次因」，復有該覆
    議鑑定委員會八十九年八月廿八日府覆議字第八九一二八九號函，存於偵查卷足
    參，被告之過失責任，益信而有徵。雖被害人楊淑如騎乘機車，行經上開肇事地
    點，左轉彎車未讓直行車先行，亦與有過失，惟被告既有上開過失責任，仍不得
    據此而得解免其刑責。且被告之過失行為，與被害人楊淑如之死亡結果間，亦具
    相當之因果關係。綜上本件事證已甚明確，被告之犯行洵堪認定，應予依法論科
    。至告訴人丙○○指稱被告至少應搶黃燈，有可能闖紅燈，被害人楊淑如行駛之
    方向為綠燈，並舉證人鄭朝熙為證，因認被告應負全部過失責任云云部分。雖證
    人鄭朝熙在偵查證稱：伊聽見碰撞聲後，隨即抬頭看交通號誌，即看見轉入豐田
    路之號誌為綠燈云云；然微論該證人係遲至八十九年四月十九日，距案發時已二
    月餘，始在檢察官偵查時到庭為證，記憶是否明確，已非無疑，且該證人聽見碰
    撞聲後至抬頭看紅綠燈，尚有短暫時間，所見者亦非碰撞時所顯示之號誌，再依
    被告在警訊及相驗時迭自承其發生碰撞時之號誌為黃燈，充其量僅能認被告有搶
    黃燈，尚難遽認其有闖紅燈之情事。尤以本件被告與被害人楊淑如二人，原均係
    行駛延平路，僅因南來北往及被害人楊淑如欲左轉進入豐田路往大埤方向行駛不
    同而已，既有如前述，則被告與被害人楊淑如二人既均行駛於同一條道路上，所
    應遵行之號誌自應相同，衡情更無所謂誰闖紅燈之爭議，從而告訴人丙○○上開
    爭議，自不足為被告不利之證明，附此敘明。
二、查被告既自承受雇於綠野行公司擔任業務員，平日以駕駛公司車輛運送貨物為業
    務，自屬以駕駛為其業務之人，乃竟於執行業務中過失肇事致人於死，核係犯刑
    法第二百七十六條第二項之業務過失致人於死罪。公訴人認係犯刑法第二百七十
    六條第一項之普通過失致人於死罪，尚有未洽，起訴法條應予變更。其因無駕駛
    執照駕車而致人死亡，依法應負本件刑事責任，應依道路交通管理處罰條例第八
    十六條第一項規定，加重其刑。又其於肇事後於偵查犯罪機關尚未發覺犯罪前，
    即向至現場處理之警員甲○○自首，既經證人甲○○在本院結證屬實，並進而接
    受裁判，應依自首規定減輕其刑。原審本於同上之見解，適用道路交通管理處罰
    條例第八十六條第一項，刑法第二百七十六條第二項、第六十二條前段，罰金罰
    鍰提高標準條例第一條前段，並審酌被告因過失造成未滿二十歲之被害人楊淑如
    死亡，損害不輕，及其前無犯罪前科紀錄，素行尚稱良好，且其過失非肇事主因
    程度較輕，並因經濟狀況不佳，致迄未能與被害人家屬達成民事和解，暨其肇事
    後坦認犯行之態度等一切情狀，對其量處有期徒刑一年。又以其前未曾受有期徒
    刑以上刑之宣告，此有其刑案資料查註紀錄表、全國前案紀錄表各一份在卷足參
    ，及其偶因過失罹犯本罪，犯後復知悔悟，且其係因經濟狀況不佳，致未能與被
    害人家屬達成民事和解，若令其入監服刑，更無助於賠償被害人家屬所受之損害
    ，因認其經此偵審程序及為罪刑之宣告，當益知所警惕，日後信無再犯之虞，其
    所受宣告之刑，以暫不執行為適當，爰依刑法第七十四條第一款規定，併予宣告
    緩刑四年，以啟自新。經核認事用法並無不合，量刑及為緩刑宣告亦稱允當。檢
    察官循告訴人請求提起上訴，以被告係闖紅燈、未自首、未與被害人家屬和解、
    量刑過輕等由，指摘原判決不當，為無理由，應予駁回。
三、據上論斷，應依刑事訴訟法第三百六十八條，判決如主文。
本案經檢察官林炎昇到庭執行職務。
中    華    民    國      九十      年      六      月        十二      日
                                  臺灣高等法院臺南分院刑事第二庭
                                      審判長法官  游    明    仁
                                            法官  蘇    重    信
                                            法官  林    永    茂
右正本證明與原本無異。
如不服本判決，應於判決送達後十日內向本院提出上訴狀，其未敘述理由者並應於提
出上訴狀後十日內向本院補提理由書（應附繕本)。
                                      法院書記官  楊    清    旺
中    華    民    國      九十      年      六      月        十三      日
附錄法條：
刑法第二百七十六條第二項：從事業務之人，因業務上之過失犯前項之罪者，處五年
  以下有期徒刑或拘役，得併科三千元以下罰金。


司法院資訊處製作；財團法人民間司法改革基金會備份。
